臺灣新竹地方法院刑事宣示判決筆錄　　 100年度審訴字第12號
公　訴　人　臺灣新竹地方法院檢察署檢察官
被　　　告　蕭明豐
指定辯護人　本院公設辯護人周凱珍
上列被告因業務侵占等案件，經檢察官提起公訴（99年度偵字第
3997號）後，聲請本院改依協商程序而為判決，於中華民國100
年2 月11日下午4 時在本院刑事第十一法庭宣示判決，出席職員
如下：
　　　　　　　　　　　　　　　　　　　審判長法官　邱忠義
　　　　　　　　　　　　　　　　　　　　　書記官　劉依緹
　　　　　　　　　　　　　　　　　　　　　通　譯　邱立杰
法官起立朗讀判決主文、犯罪事實要旨、處罰條文、附記事項，
及告以上訴限制、期間並提出上訴狀之法院，且諭知記載其內容
：
一、主  文：
    蕭明豐犯偽造印文及署押罪，處有期徒刑月，如易科罰金
    ，以新臺幣壹仟元折算壹日；偽造之「林玉美」印章壹枚、
    久菱實業商行員工保證書及承包契約書上所偽造之「林玉美
    」署名、印文各貳枚，均沒收之。又犯行使業務登載不實文
    書罪，共貳罪，各處有期徒刑月，如易科罰金，均以新臺
    幣壹仟元折算壹日。又犯偽造署押罪，共貳罪，各處有期徒
    刑月，如易科罰金，均以新臺幣壹仟元折算壹日；如附表
    編號1、4所示分期付款申請書上偽造之「黃進來」、「楊安
    榮」署名各壹枚，均沒收之。又犯業務侵占罪，共罪，各
    處有期徒刑陸月，如易科罰金，均以新臺幣壹仟元折算壹日
    。應執行有期徒刑貳年，如易科罰金，以新臺幣壹仟元折算
    壹日。偽造之「林玉美」印章壹枚、久菱實業商行員工保證
    書及承包契約書上所偽造之「林玉美」署名、印文各貳枚，
    暨如附表編號1、4所示分期付款申請書上偽造之「黃進來」
    、「楊安榮」署名各壹枚，均沒收之。
二、犯罪事實要旨：
（一）蕭明豐前於民國97年10月間，因代收貨款糾紛而自王瑞鍾
      所經營位於新竹市○○路503 號「久菱實業商行」（下稱
      久菱商行）離職，嗣於98年7 月間，其為重返久菱商行任
      職，因該商行要求其須自覓連帶保證人1 人，詎其竟基於
      偽造印文及署押之犯意，未得其母林玉美之同意，先在不
      詳地點，利用不知情之刻印店人員偽刻「林玉美」印章1
      枚，復於98年7 月2 日，在不詳處所，分別在久菱商行員
      工保證書、承包契約書上之連帶保證人欄位，接續偽簽「
      林玉美」之署名各1 枚，並蓋用上開偽刻之「林玉美」印
      章，偽造「林玉美」之印文各1 枚，足以生損害於林玉美
      及久菱商行晉用員工風險管控之正確性。
（二）又蕭明豐自98年7 月2 日起擔任久菱商行之業務員，負責
      該商行淨水器、熱水器等產品之銷售及貨款代收之業務，
      為從事業務之人，詎其因缺錢花用，另基於意圖為自己不
      法所有之侵占犯意及行使業務上登載不實文書之犯意，於
      附表所示之時間，收取如附表所示客戶交付之貨款後，明
      知客戶已付清款項或未購買產品，仍於其業務上所掌之「
      分期付款申請書」上登載客戶申請分期付款等不實事項，
      復於附表編號1 、4 所示分期付款申請書上備註欄旁之「
      訂貨人簽章」欄位內偽簽客戶「黃進來」、「楊安榮」之
      署名各1 枚，用以掩飾其挪用貨款之事實，並將附表編號
      1 、2 、4 所列侵占款項共計新臺幣9,100 元侵占入己，
      再將附表編號1 至4 所示分期付款申請書持交久菱商行以
      行使之，足以生損害於如附表所示客戶及久菱商行。嗣蕭
      明豐屆期未將剩餘之分期款項繳回久菱商行，經久菱商行
      向上開分期付款申請書上之客戶加以查證，始悉上情。
（三）案經王瑞鍾訴由臺灣新竹地方法院檢察署檢察官偵查起訴
      。
三、處罰條文：
    刑法第216 條、第215 條、第217 條第1 項、第219 條、第
    336 條第2 項、第55條、第41條第1 項前段、第8 項、第51
    條第5 款。
四、附記事項：
    檢察官起訴書中證據並所犯法條欄二、所犯法條（一）「被
    告就犯罪事實欄一所為，係犯刑法第217 條之偽造印章及署
    押罪嫌」，及所犯法條（二）「．．．被告先後4 次業務上
    登載不實、2 次偽造署押及3 次業務侵占行為間，其罪名有
    異、犯意各別，請予分論併罰」部分：因起訴書犯罪事實
    欄一業已詳載被告在久菱商行員工保證書及承包契約書之連
    帶保證人欄位，接續偽簽林玉美之署名各1 枚，並在偽簽署
    名旁處蓋上其於不詳時、地委請不知情之人偽刻之林玉美印
    章1 枚等語，則此部分犯行應論以接續犯，即僅論1 次偽造
    印章、印文及署押行為，且偽造印章乃偽造印文之階段行為
    ，不另論罪，僅論以偽造印文及署押罪，故上開所犯法條（
    一）刑法第217 條之偽造「印章」及署押罪、所犯法條（二
    ）「2 次」偽造署押之記載，顯屬誤載，應予更正；又被
    告於附表編號1 、4 所示分期付款申請書上登載客戶申請分
    期付款等不實事項，復於各該申請書上偽簽「黃進來」、「
    楊安榮」之署名後持交久菱商行以行使，係一行為同時觸犯
    刑法第216 條、第215 條之行使業務登載不實文書罪及同法
    第217 條第1 項之偽造署押罪，應依同法第55條想像競合犯
    規定，從一重之偽造署押罪處斷，是上開所犯法條（二）僅
    記載「4 次業務上登載不實行為」，漏列其中尚含2 次偽造
    署押行為，亦有未洽，均附此敘明。
五、協商判決除有刑事訴訟法第455 條之4 第1 項第1 款於本訊
    問程序終結前，被告撤銷協商合意或檢察官撤回協商聲請者
    ；第2 款被告協商之意思非出於自由意志者；第4 款被告所
    犯之罪非第455 條之2 第1 項所定得以協商判決者；第6 款
    被告有其他較重之裁判上一罪之犯罪事實者；第7 款法院認
    應諭知免刑或免訴、不受理者情形之一，及違反同條第2 項
    「法院應於協商合意範圍內為判決；法院為協商判決所科之
    刑，以宣告緩刑或2 年以下有期徒刑、拘役或罰金為限」之
    規定者外，檢察官與被告均不得上訴。
六、如有前項得上訴之情形，得自收受宣示判決筆錄送達之日起
    10日內，向本院提出上訴書狀，上訴於第二審法院。
中    華    民    國   100    年    2     月    11    日
                  刑事第九庭書  記  官        劉依緹
                            審判長法官        邱忠義
以上筆錄正本係照原本作成。
中    華    民    國   100    年    2     月    11    日
                            書  記  官        王思穎
附錄本案論罪科刑實體法條全文：
刑法第216 條：
行使第210 條至第215 條之文書者，依偽造、變造文書或登載不
實事項或使登載不實事項之規定處斷。
刑法第215 條：
從事業務之人，明知為不實之事項，而登載於其業務上作成之文
書，足以生損害於公眾或他人者，處3 年以下有期徒刑、拘役或
5 百元以下罰金。（罰金之貨幣單位改為新臺幣，並提高為30倍
）
刑法第217 條第1 項：
偽造印章、印文或署押，足以生損害於公眾或他人者，處3 年以
下有期徒刑。
刑法第336 條第2 項：
對於業務上所持有之物，犯前條第1 項之罪者，處6 月以上5 年
以下有期徒刑，得併科3 千元以下罰金。（罰金之貨幣單位改為
新臺幣，並提高為30倍）
【刑法第335 條第1 項：意圖為自己或第三人不法之所有，而侵
占自己持有他人之物者，處5 年以下有期徒刑、拘役或科或併科
1 千元以下罰金。】
附表：
┌─┬──┬───┬────┬────┬────┬────┬──────┐
│編│侵占│買受人│購買品項│貨款金額│入帳金額│侵占款項│  犯罪方式  │
│號│時間│      │        │（新臺幣│（新臺幣│（新臺幣│            │
│  │    │      │        │）      │）      │）      │            │
├─┼──┼───┼────┼────┼────┼────┼──────┤
│1 │98年│不詳  │濾水器材│4,000 元│1,000 元│3,000 元│向不詳客戶收│
│  │10月│      │        │        │        │        │取全額貨款4,│
│  │5 日│      │        │        │        │        │000 元後，於│
│  │    │      │        │        │        │        │分期付款申請│
│  │    │      │        │        │        │        │書上登載客戶│
│  │    │      │        │        │        │        │黃進來申請分│
│  │    │      │        │        │        │        │期付款之不實│
│  │    │      │        │        │        │        │事項，再於訂│
│  │    │      │        │        │        │        │貨人簽章欄內│
│  │    │      │        │        │        │        │偽簽「黃進來│
│  │    │      │        │        │        │        │」署名1 枚。│
├─┼──┼───┼────┼────┼────┼────┼──────┤
│2 │98年│張雲光│濾水器材│5,200 元│  600 元│4,600 元│向張雲光收取│
│  │10月│      │        │        │        │        │5,200 元後，│
│  │6 日│      │        │        │        │        │於分期付款申│
│  │    │      │        │        │        │        │請書上登載總│
│  │    │      │        │        │        │        │價600 元之不│
│  │    │      │        │        │        │        │實事項。    │
├─┼──┼───┼────┼────┼────┼────┼──────┤
│3 │98年│吳政文│無交易  │無交易  │  500 元│    0 元│明知吳政文並│
│  │10月│      │        │        │        │        │未訂貨，仍於│
│  │6 日│      │        │        │        │        │分期付款申請│
│  │    │      │        │        │        │        │書上登載訂貨│
│  │    │      │        │        │        │        │總價3,000 元│
│  │    │      │        │        │        │        │、分期付款等│
│  │    │      │        │        │        │        │不實事項，以│
│  │    │      │        │        │        │        │掩飾其於同日│
│  │    │      │        │        │        │        │已向張雲光收│
│  │    │      │        │        │        │        │足款項並侵占│
│  │    │      │        │        │        │        │部分貨款之事│
│  │    │      │        │        │        │        │實。        │
├─┼──┼───┼────┼────┼────┼────┼──────┤
│4 │98年│楊安榮│濾水器材│3,000 元│1,500 元│1,500 元│向楊安榮之妻│
│  │10月│      │        │        │        │        │巫桂珍收取全│
│  │19日│      │        │        │        │        │額貨款3,000 │
│  │    │      │        │        │        │        │元後，於分期│
│  │    │      │        │        │        │        │付款申請書上│
│  │    │      │        │        │        │        │登載客戶僅付│
│  │    │      │        │        │        │        │款1,500 元之│
│  │    │      │        │        │        │        │不實事項，再│
│  │    │      │        │        │        │        │於訂貨人簽章│
│  │    │      │        │        │        │        │欄內偽簽「楊│
│  │    │      │        │        │        │        │安榮」署名1 │
│  │    │      │        │        │        │        │枚。        │
└─┴──┴───┴────┴────┴────┴────┴──────┘